臺灣高等法院臺中分院刑事判決　　 100年度上更(二)字第37號
上　訴　人
即　被　告　苗起春
指定辯護人　歐東洋律師
上列上訴人即被告因毒品危害防制條例案件，不服臺灣臺中地方
法院99年度訴字第131號中華民國99年3月22日第一審判決（起訴
案號：臺灣臺中地方法院檢察署98年度偵字第16680號），提起
上訴，本院判決後，經最高法院發回，本院判決如下：
    主    文
原判決關於販賣第二級毒品予鄭寶珍部分撤銷。
苗起春共同販賣第二級毒品，累犯，處有期徒刑捌年，扣案之NO
KIA廠牌行動電話機具壹支（含0000000000號SIM卡壹片）沒收，
未扣案販賣第二級毒品所得之財物新臺幣壹萬陸仟元與某真實姓
名不詳之成年男子連帶沒收，如全部或一部不能沒收時，以其等
財產抵償之。
    犯罪事實
一、苗起春於民國95年間，曾犯施用第一級及第二級毒品罪，經
    臺灣臺中地方法院95年度訴字第746號判決分別判處有期徒
    刑9月、5月，減為有期徒刑4月15日、2月15日，定應執行刑
    為有期徒刑6月確定，並於97年3月27日易科罰金執行完畢。
    詎其猶不知悔改，復明知甲基安非他命為毒品危害防制條例
    第2條第2項第2款所規定之第二級毒品，不得非法持有、販
    賣，竟仍與某不詳姓名年約3、40歲之成年男子基於販賣第
    二級毒品甲基安非他命以營利之犯意，於98年7月1日20時0
    分47秒，以其所有持用之0000000000號行動電話與鄭寶珍持
    用之0000000000號行動電話聯繫交易第二級毒品甲基安非他
    命事宜後，旋於當日20時4分至31分間，駕車至臺中市○村
    路○○○路路口附近赴約交易，兩人碰面後，鄭寶珍即進入
    苗起春停在該處之車內，向苗起春購買新臺幣（下同）1萬6
    000元之第二級毒品甲基安非他命，苗起春收受1萬6000元後
    ，因甲基安非他命數量不夠，僅給付一半即1錢之數量，並
    告以不夠部分會再補給她。惟苗起春於翌日即98年7月2日凌
    晨5時55分許駕駛車牌號碼7598-KZ號自用小客車，因疲勞過
    度而於臺中市○區○○○路與梅川東路路口停等紅綠燈時睡
    著，員警據報前往處理時，查獲車內有手槍及苗起春於當日
    凌晨1時許甫另購得之海洛因及甲基安非他命等物，並扣得
    其所有供前揭聯絡販賣甲基安非他命予鄭寶珍用之NOKIA廠
    牌行動電話機具1支（含0000000000號SIM卡1片），苗起春
    因而被警移送復遭法院裁定羈押，該與苗起春有犯意聯絡之
    某成年男子，遂於苗起春被羈押後約2、3日，以電話與鄭寶
    珍聯絡補給甲基安非他命之事宜後，旋即在停放於臺中市○
    ○路某處之車內，交付另1錢之甲基安非他命給鄭寶珍。嗣
    因鄭寶珍與苗起春聯絡購買甲基安非他命期間，兩人亦各以
    前揭行動電話與吳坤明（即鄭寶珍之男友）持用之00000000
    00號行動電話聯絡，經警對吳坤明持用之0000000000號行動
    電話實施通訊監察，而查悉上情。
二、案經臺中市政府警察局第二分局報請臺灣臺中地方法院檢察
    署檢察官偵查起訴。
    理    由
壹、證據能力部分：
一、被告以外之人於偵查中向檢察官所為之陳述，除顯有不可信
    之情況者外，得為證據，刑事訴訟法第159條之1第2項定有
    明文。偵查中對被告以外之人所為之偵查筆錄，或被告以外
    之人向檢察官所提之書面陳述，性質上均屬傳聞證據，惟現
    階段刑事訴訟法規定檢察官代表國家偵查犯罪、實施公訴，
    依法其有訊問被告、證人及鑑定人之權，證人、鑑定人且須
    具結，而實務運作時，檢察官偵查中向被告以外之人所取得
    之陳述，原則上均能遵守法律規定，不致違法取供，其可信
    度極高，是以被告以外之人前於偵查中所為之證述，除反對
    該項供述得具有證據能力之一方，已釋明「顯有不可信之情
    況」之理由，且於審判中已主張詰問該被告以外之人，而未
    獲詰問的機會外，不宜遽指該證人於偵查中之陳述不具證據
    能力。本案證人鄭寶珍於偵查中具結所為之證述，被告及辯
    護人均未提及有何顯不可信之情況，且已於原審及本院經交
    互詰問，自具有證據能力。
二、按司法警察機關依法定程序執行監聽取得之錄音，係以錄音
    設備之機械作用，真實保存當時通訊之內容，如通訊一方為
    受監察人，司法警察在監聽中蒐集所得之通訊者對話，若其
    通話本身即係被告進行犯罪中構成犯罪事實之部分內容，自
    與所謂「審判外之陳述」無涉，應不受傳聞法則之規範，當
    然具有證據能力。至司法警察依據監聽錄音結果予以翻譯而
    製作之監聽譯文，屬於文書證據之一種，於被告或訴訟關係
    人對其譯文之真實性發生爭執或有所懷疑時，法院固應依刑
    事訴訟法第165條之1第2項規定，以適當之設備，顯示該監
    聽錄音帶之聲音，以踐行調查證據之程序，俾確認該錄音聲
    音是否為通訊者本人及其內容與監聽譯文之記載是否相符，
    或傳喚該通訊者，或依其他法定程序，為證據調查。倘被告
    或訴訟關係人對該通訊監察譯文之真實性並不爭執，即無勘
    驗辨認其錄音聲音之調查必要性，法院於審判期日如已踐行
    提示監聽譯文供當事人辨認或告以要旨，使其表示意見等程
    序並為辯論者，其所為之訴訟程序即無不合（參最高法院97
    年度台上字第5940號判決）。查本件對於吳坤明持用之0000
    000000號行動電話所為之通訊監察譯文，被告於本院準備程
    序中供稱「其中吳坤明與苗起春的對話內容，是我跟吳坤明
    的對話沒錯」（參本院更二審卷第46頁筆錄），另證人吳坤
    明與鄭寶珍之對話，亦經吳坤明及鄭寶珍於原審審理中證稱
    確係渠等之對話無誤在卷（參原審卷第279頁背面、第284頁
    背面-285頁筆錄），足見本件以下所引用之該0000000000號
    行動電話通訊監察譯文之真實性無虞，依前揭說明，自有證
    據能力，是以辯護人在本院準備程序中泛稱吳坤明與鄭寶珍
    之電話監聽譯文沒有證據能力（參本院卷第46頁背面筆錄）
    ，卻未說明理由，並不足採。
三、按刑事訴訟法第159條之4第2款所稱從事業務之人於業務上
    或通常業務過程所須製作之紀錄文書、證明文書，因係於通
    常業務過程不間斷、有規律而準確之記載，且大部分紀錄係
    完成於業務終了前後，無預見日後可能會被提供作為證據之
    偽造動機，其虛偽之可能性小，除非該等紀錄文書或證明文
    書有顯然不可信之情況，否則有承認其為證據之必要。查卷
    附之被告所有持用之0000000000號行動電話雙向通聯紀錄，
    係屬從事業務之人於通常業務過程所為之紀錄文書，無預見
    日後可能會被提供作為證據之偽造動機，且無其他顯然不可
    信之情況，依上揭條文規定，自得作為證據。
四、除法律另有規定外，實施刑事訴訟程序之公務員因違背法定
    程序取得之證據，其有無證據能力之認定，應審酌人權保障
    及公共利益之均衡維護，刑事訴訟法第158條之4定有明文。
    本案所引用之非供述證據，並無證據證明係實施刑事訴訟程
    序之公務員違背法定程序所取得，且經本院於審理中提示並
    告以要旨而為調查時，檢察官、被告及辯護人均未表示無證
    據能力，自應認具有證據能力。
貳、認定犯罪事實之證據及理由：
一、訊據被告苗起春，矢口否認有為前揭販賣第二級毒品甲基安
    非他命予鄭寶珍之行為，辯稱：鄭寶珍係為了減刑才咬伊，
    且伊於98年7月2日凌晨5時55分許即被查獲並經法院裁定羈
    押，伊要如何聯絡他人補甲基安非他命給鄭寶珍，除非該他
    人到看守所與伊會面才有可能交代，請向看守所調查伊的會
    客紀錄云云。
二、經查：
(一)、證人鄭寶珍於98年12月3日在檢察官偵訊中具結證稱：「
    就是在苗起春被抓的前1、2天晚上7點到9點，苗起春車子停
    在向上路邊，我買2錢，但是苗起春只給我1錢，我先給他1
    萬6000元，後來他入獄後有託人補給我。我是用電話與苗起
    春聯繫，我買回去有施用，所以確定是甲基安非他命。」等
    語（參偵卷第116-117頁筆錄），於99年3月8日在原審審
    理中具結證稱：「（問：妳與吳坤明何關係？）男女朋友關
    係。」、「（問：提示偵卷第116至117頁並告以要旨，妳在
    偵查中所述關於『我在苗起春被抓到的前1、2天晚上7點至9
    點，苗起春車子停在向上路路邊，我買2錢，苗起春只給我1
    錢，我先給他1萬6000元，後來他入獄後，他再託人補給我
    』，妳當時所述是否實在？）實在。」、「（問：98年7月1
    日當天晚上有無與吳坤明見面？）有的。」、「（問：妳在
    偵查中說『在向上路跟苗起春交易的那次，妳先付他1萬600
    0元，後來他入獄後，有託人補給我』，指的是補什麼東西
    ？）甲基安非他命，數量我忘記了，我拿1萬6000元給苗起
    春是要買2錢的甲基安非他命，當時先給我1錢，其餘的毒品
    是苗起春入獄之後，再託我不認識的人補給我。」、「（問
    ：提示偵卷第150至151頁並告以要旨，依妳剛剛所述，在98
    年7月1日20時3分15秒妳與吳坤明使用之0000000000通聯時
    ，妳向吳坤明表示，妳要與綽號哥仔之苗起春先見面，而在
    同日20時31分13秒，妳與吳坤明0000000000通聯時，妳向吳
    坤明表示妳人在美村路與向上路那邊，並表示妳已經與綽號
    哥仔之苗起春見面完了，苗起春說他在忙，但是等一下妳會
    再跟苗起春見面，苗起春『那邊不夠』，請確認，在同日20
    時31分13秒你與吳坤明通聯時，是否已經與苗起春見面並向
    苗起春以1萬6000元購買第二級毒品甲基安非他命2錢，由苗
    起春先交付其中1錢之甲基安非他命完畢，因為還有1錢甲基
    安非他命尚未交付，所以妳說苗起春『那邊不夠』？）是的
    。」、「（問：既然第一通是20時3分15秒，第二通是20時
    31分13秒，請確認妳與苗起春交易的時間為何？）應該是在
    這二通電話的時間之間，但確切時間我無法確定。」、「（
    98年7月1日晚上8點多妳在臺中市○○路要以1萬6000元向苗
    起春購買2錢甲基安非他命時，是由妳直接撥打電話與苗起
    春聯絡或是請吳坤明撥打電話與苗起春聯絡？）是我自己聯
    絡的，我應該是以0000000000撥打苗起春持用之0000000000
    的電話。」等語（參原審卷第277背面、第281頁背面、第28
    2頁背面、第287頁筆錄），於99年5月26日在本院上訴審
    審理中具結證稱：「98年7月1日我有向被告購買2錢的安非
    他命，我印象中是給我1錢而已，我當場給他1萬6000元，他
    有欠我1錢的安非他命，後來有我不認識的人主動打電話跟
    我聯絡，我有跟他說我有向被告買2錢安非他命，但他欠我1
    錢，他只有跟我說會補足，那人的名字我不知道，那人事後
    有把被告欠我1錢的安非他命補齊給我。」等語（參本院上
    訴審卷第79-80頁筆錄），於99年10月11日在本院更一審
    審理中具結證稱：「0000000000號行動電話譯文中A部分是
    吳坤明，B的部分是我，內容提到的『高仔』是指苗起春（
    當庭指認被告苗起春）。偵卷第150頁98年7月1日20時3分15
    秒通聯譯文，這是我與吳坤明通話紀錄，是我打給他，譯文
    中『我要先跟高仔見面』，是因為我身上有錢要拿甲基安非
    他命，吳坤明私底下約見面的事情我不知道，但我也要跟苗
    起春約見面，我跟吳坤明是各自拿各自的甲基安非他命，因
    為我這邊比較急，我這邊有人要甲基安非他命，所以我叫吳
    坤明先等一下。偵卷第151頁7月1日20時31分13秒通聯譯文
    ，這是我與吳坤明聯絡電話，電話中吳坤明說『妳等一下跟
    高仔見面』，我說『見面完了，高仔說他很忙，他那邊不夠
    ，我等一下會再跟高仔見面』，是因為我已經跟苗起春見過
    面，我有跟他拿到1錢的甲基安非他命，我給苗起春1萬6000
    元，因為1萬6000元是2錢的金額，他僅給我1錢，所以還欠
    我1錢，我等一下會再跟苗起春見面，我沒有約時間，但是
    我們會互相電話聯絡，我是在這通電話之前沒有多久，不會
    超過20分鐘，地點是臺中市○村路○○○路口車內交易，車
    內是否有其他人我忘記了。後來我知道苗起春被抓了，那另
    外1錢的甲基安非他命我想說就賠了，沒有想要去追回來，
    但是後來有某男子拿給我，該人打我電話，跟我說還差我多
    少安非他命，說要拿給我，後來我們互相約時間、地點，應
    該是在中港路某處給我，也是路上在車內給我。」等語（參
    本院更一審卷第68-70頁筆錄），於100年7月7日在本院更
    二審審理中具結證稱：「該我不認識的男子是在苗起春入獄
    後2、3天將其餘1錢甲基安非他命交給我，該男子約3、40歲
    左右，是在馬路邊給我的，是他打電話聯繫我，約好地點拿
    給我的。98年7月1日當天，我只有向苗起春購買甲基安非他
    命，沒有跟別人買毒品。98年7月1日當天晚上我與苗起春交
    易毒品之前及之後都有與吳坤明見面。」等語（參本院更二
    審卷第116-117頁筆錄）。綜上足見：證人鄭寶珍對於98年7
    月1日20時許以電話與被告聯絡購買毒品後，即至臺中市○
    村路○○○路口，向被告購買甲基安非他命2錢，給付1萬60
    00元價金，被告當場僅交付1錢的甲基安非他命，另不足部
    分因被告被警查獲而由另位姓名不詳年約3、40歲之成年男
    子主動聯絡交付，其以電話與被告聯絡交易甲基安非他命期
    間，並有與吳坤明電話聯絡，向吳坤明告以其與被告約見面
    、已見到面，及毒品沒有拿足夠諸事，其當天只有向被告購
    買甲基安非他命，沒有向其他人購買毒品，其與被告毒品交
    易完成後，有再與吳坤明見面等節一再陳述明確，且自始至
    終證述如一。
(二)、證人吳坤明於99年3月8日在原審審理中具結證稱：「（問
    ：鄭寶珍在98年7月1日晚上8點多，在臺中市○○路以每錢8
    000元價格向苗起春購買第二級毒品甲基安非他命之事，是
    否是由你先以0000000000電話撥打苗起春持用之0000000000
    電話約定交易數量後，才由鄭寶珍前往上開地點進行交易？
    ）不是，我記得我有跟苗起春聯絡，鄭寶珍也有跟苗起春聯
    絡，鄭寶珍不一定要透過我跟苗起春聯絡，我沒有因為要購
    買這2錢的甲基安非他命與苗起春聯絡，當時我也還沒有跟
    鄭寶珍在一起。」、「（問：是否於98年7月1日晚上8點多
    鄭寶珍與你這2通通聯時，鄭寶珍有提到要與苗起春見面，
    在鄭寶珍與你於同日8時31分13秒通聯時，是否已經知道鄭
    寶珍向苗起春買這2錢甲基安非他命？）我知道有買，但不
    知道鄭寶珍買多少數量的甲基安非他命。」、「（問：提示
    偵卷第151頁，並告以要旨，98年7月1日20時4分32秒，是否
    由你以0000000000撥打苗起春所持用之0000000000之電話？
    ）是的。」、「（問：你撥打這通電話的目的為何？）我知
    道鄭寶珍要跟苗起春見面，當時我要跟苗起春要毒品甲基安
    非他命來施用，但是我與苗起春見面時，苗起春並沒有給我
    毒品，苗起春說他沒有帶過來。」等語（參原審卷第284背
    面-285頁筆錄），於99年10月11日在本院更一審審理中具
    結證稱：「（問：提示偵查卷第150頁0000000000號行動電
    話98年7月1日19時28分51秒通訊監察譯文）這是你跟苗起春
    聯絡內容，這在談論何事情？）就是相約我要過去合家歡旁
    邊『簡愛』汽車旅館，在漢口路附近。」、「（問：提示偵
    查卷第150頁0000000000號行動電話98年7月1日19時59分37
    秒通訊監察譯文，這是你與苗起春通話內容，有何意見？）
    這通電話表示我兩分鐘後可以到『簡愛』汽車旅館。」、「
    （問：提示偵查卷第150頁0000000000號行動電話98年7月1
    日20時3分15秒通訊監察譯文，這是你與鄭寶珍聯絡內容，
    有何意見？）電話中的『高仔』就是苗起春，我說『我跟昨
    天那些再談』這是什麼意思，我不記得了。」、「（問：提
    示偵查卷第151頁0000000000號行動電話98年7月1日20時4分
    32秒通訊監察譯文，這是你與苗起春聯絡電話，是你打給他
    的，這是談論何事？）因為我約在『簡愛』汽車旅館，漢口
    路那裡，他要我回頭往東興路這個方向走，另外約在華美西
    街和漢口路口，電話中的『我那個』是指鄭寶珍，『那邊的
    水果攤』是指什麼地點我不知道。」、「（問：提示偵查卷
    第151頁0000000000號行動電話98年7月1日20時31分13秒通
    訊監察譯文，這是你與鄭寶珍的聯絡電話，你跟她在討論什
    麼事情？）這是我跟另外的朋友問毒品，鄭寶珍問我說我跟
    我朋友問得如何，她問我說我現在在何處，我跟我朋友問完
    了嗎，我說是。」、「（問：根據上面提示的通聯紀錄，你
    後來是在何時與苗起春碰面，有跟他拿毒品安非他命？）我
    跟苗起春見面的時間應該是7月1日20時4分32秒聯絡之後，
    應該是在同日20時10分左右在華美西街與漢口路碰面，我那
    次沒有跟他拿到安非他命，因為我要跟他拿時，他說他那裡
    不夠，所以我就沒有跟他拿，後來我跟鄭寶珍打電話時，鄭
    寶珍說她跟苗起春見面過了，鄭寶珍也說苗起春那邊不夠。
    」、「（問：鄭寶珍以前在偵查中提到苗起春被抓前1、2天
    ，有跟苗起春買了1萬6000元左右的安非他命，有何意見？
    ）98年7月1日20時31分13秒通聯譯文，鄭寶珍有說跟『高仔
    』見過面後，他那邊不夠。」等語（參本院更一審卷第64頁
    背面-66頁筆錄），於100年7月7日在本院更二審審理中具
    結證稱：「（問：你在一審證稱你於98年7月1日晚上8時31
    分13秒與鄭寶珍通話時，就知道鄭寶珍有向苗起春買2錢的
    甲基安非他命，你是如何知道？）是鄭寶珍告訴我的，8點3
    分15秒鄭寶珍就有打電話給我，通常我們見面就是要拿毒品
    ，就是因為這樣，所以在那一通電話，鄭寶珍有告訴我說，
    她要跟苗起春見面，所以我就知道鄭寶珍有要跟苗起春買毒
    品。」、「（問：你是不是在第二通電話與鄭寶珍聯絡時，
    你就知道鄭寶珍有跟苗起春買毒品，你為何知道？）我記得
    說，鄭寶珍是告訴我說，毒品的數量不夠，監聽譯文7月1日
    20時31分13秒那邊，有提到我與鄭寶珍對話，我有問鄭寶珍
    說，等一下妳要跟苗起春見面嗎，鄭寶珍有回答說，已經見
    面過了，也有說數量不夠，等一下還要見面。」、「（問：
    鄭寶珍在一審說，被告苗起春有先給她1錢的甲基安非他命
    ，其餘的毒品，是苗起春入獄之後，託不認識的人交給他，
    此事你是不是知道？）忘記了，我知道鄭寶珍她有拿毒品回
    來跟我見面，因為我跟她住在一起，至於補的事情我不清楚
    。」、「（問：所以鄭寶珍跟被告苗起春買甲基安非他命回
    來，你是不是有看到甲基安非他命？）我有看到甲基安非他
    命。」等語（參本院更二審卷第114-115頁筆錄）。綜上足
    見：證人吳坤明對於98年7月1日19-20時許，其以000000000
    0號行動電話分別與被告（0000000000號）及證人鄭寶珍（
    0000000000號）聯絡，交談內容如監聽譯文所示，而監聽譯
    文的意思是其要向被告拿甲基安非他命，證人鄭寶珍要向被
    告購買甲基安非他命，因為跟被告見面都是要拿毒品，後來
    其雖與被告見面，但沒有拿到甲基安非他命，因為被告說甲
    基安非他命不夠，證人鄭寶珍也有與被告見到面，且當天其
    有看到證人鄭寶珍拿甲基安非他命回到與其同居之處所等情
    ，前後敘述連貫，並與證人鄭寶珍前揭所述互核完全相符。
(三)、被告於原審審理中雖辯稱係因伊先前委託證人吳坤明、鄭寶
    珍賣車，因證人吳坤明、鄭寶珍將汽車賣掉後，沒有將錢給
    伊，伊有叫綽號「阿育」之人追討，因而有口角，所以證人
    吳坤明、鄭寶珍才會挾怨報復，誣指其販賣第二級毒品甲基
    安非他命，於本院審理中另辯稱證人鄭寶珍係為了減刑才誣
    指伊為上手云云。惟證人吳坤明及鄭寶珍經本院隔離訊問
    時，均證稱有幫被告賣一部車，但沒有賣出去，也沒有人去
    找他們要車錢等語（參本院卷第115、117頁筆錄），而被告
    就其前揭所稱「證人吳坤明、鄭寶珍有將汽車賣掉，沒有將
    錢給伊，伊有叫綽號阿育之人追討，因而有口角」等節，並
    未舉證證明，證人吳坤明、鄭寶珍雖有因販賣及施用第二
    級毒品甲基安非他命被起訴判刑，但並無因供出上手為被告
    而被減刑，此有本院99年度上訴字第170號判決在卷可稽（
    參原審卷第111-123頁、本院更一審卷第82-98頁），被告
    於98年7月2日經法院裁定羈押後，證人鄭寶珍有於98年7月9
    日、98年7月21日兩次陪同被告之友人張惠珠至臺中看守所
    探望被告，此有法務矯正署臺中看守所以100年3月30日中所
    戒字第1000001464號函檢附之被告接見明細表在卷可佐（參
    本院卷第57-58頁），並經證人鄭寶珍於本院審理中承認屬
    實（參本院卷第117頁筆錄），且經本院勘聽臺中看守所檢
    送之接見對話光碟後，被告亦表示無意見（參本院卷第85頁
    背面筆錄）。顯見並無證據可資證明證人鄭寶珍、吳坤明與
    被告有何仇隙，且以證人鄭寶珍至看守所探望被告之舉，亦
    可斷渠二人之交情不錯，證人鄭寶珍、吳坤明復無因供出被
    告為毒品來源而在所犯之施用或販賣毒品案件中獲得減刑，
    是可信渠二人均僅係就事實真相而為陳述，並非挾怨報復或
    為了減刑，而故意誣指陷害被告。
三、次查：
(一)、證人吳坤明持用之0000000000號行動電話之監聽譯文顯示：
    98年7月1日有與被告所有持用之0000000000號行動電話、證
    人鄭寶珍持用之0000000000號行動電話聯絡，其聯絡通話之
    內容，詳如下示：
┌───┬─────┬─────┬──┬────────────┬────┐
│時  間│對象（A） │對象（B） │通話│通  聯  內  容  摘  要  │卷證出處│
│      │及其行動電│及其行動電│形式│                        │        │
│      │話門號    │話門號    │    │                        │        │
├───┼─────┼─────┼──┼────────────┼────┤
│98年7 │吳坤明    │苗起春    │撥出│A：有過去牽嗎？         │臺灣臺中│
│月1日 │0000000000│0000000000│    │B：還沒，我還在辦事情。 │地方法院│
│19時10│          │          │    │A：那我找別人好了。     │檢察署95│
│分41秒│          │          │    │B：什麼事情？           │年度偵字│
│      │          │          │    │A：那天跟你討論三角的那 │第16680 │
│      │          │          │    │   個。                 │號卷第  │
│      │          │          │    │B：他要喔。             │150頁   │
│      │          │          │    │A：對阿。               │        │
│      │          │          │    │B：有說？               │        │
│      │          │          │    │A：人家在趕。           │        │
│      │          │          │    │B：他帶多少那個？       │        │
│      │          │          │    │A：沒有那個，平常在我打 │        │
│      │          │          │    │   牌那個。             │        │
│      │          │          │    │B：喔，他要跟之前一樣喔 │        │
│      │          │          │    │   ？                   │        │
│      │          │          │    │A：對。                 │        │
│      │          │          │    │B：那我馬上幫你那個。   │        │
│      │          │          │    │A：你趕快給我消息，不然 │        │
│      │          │          │    │   他撐不住。           │        │
│      │          │          │    │B：10幾分鐘，如果要快一 │        │
│      │          │          │    │   點去我昨天唱歌那。   │        │
│      │          │          │    │A：好，去那邊比較好講。 │        │
│      │          │          │    │B：好。                 │        │
├───┼─────┼─────┼──┼────────────┼────┤
│98年7 │吳坤明    │苗起春    │撥出│A：我到了。             │同上卷第│
│月1日 │0000000000│0000000000│    │B：等我五分鐘。         │150頁   │
│19時28│          │          │    │A：好。                 │        │
│分51秒│          │          │    │                        │        │
├───┼─────┼─────┼──┼────────────┼────┤
│98年7 │吳坤明    │苗起春    │撥出│A：我在汽車旅館這邊。   │同上卷第│
│月1日 │0000000000│0000000000│    │B：好。                 │150頁   │
│19時34│          │          │    │                        │        │
│分14秒│          │          │    │                        │        │
├───┼─────┼─────┼──┼────────────┼────┤
│98年7 │吳坤明    │苗起春    │接入│B：有看到我的車嗎？     │同上卷第│
│月1日 │0000000000│0000000000│    │A：我在汽車旅館這邊。   │150頁   │
│19時59│          │          │    │B：哪邊？               │        │
│分37秒│          │          │    │A：簡愛。               │        │
│      │          │          │    │B：哦，兩分鐘到。       │        │
├───┼─────┼─────┼──┼────────────┼────┤
│98年7 │吳坤明    │鄭寶珍    │接入│B：你在北屯等高仔喔？   │同上卷第│
│月1日 │0000000000│0000000000│    │A：我跟昨天那些在談。   │150頁   │
│20時03│          │          │    │B：高仔說要跟你見面，   │        │
│分15秒│          │          │    │   我有叫他等一下，我先 │        │
│      │          │          │    │   跟他見面。           │        │
│      │          │          │    │A：隨便你。             │        │
├───┼─────┼─────┼──┼────────────┼────┤
│98年7 │吳坤明    │苗起春    │撥出│A：你要跟我那個先見面喔 │同上卷第│
│月1日 │0000000000│0000000000│    │   ？                   │151頁   │
│20時04│          │          │    │B：我剛打給他，他說要找 │        │
│分32秒│          │          │    │   我，我就先對你這。   │        │
│      │          │          │    │A：你跟他約在哪？       │        │
│      │          │          │    │B：那邊的水果攤，我知   │        │
│      │          │          │    │   道你的意思，我了解。 │        │
│      │          │          │    │A：快點啦。             │        │
│      │          │          │    │B：不然你從漢口路回頭往 │        │
│      │          │          │    │   東興路這邊。         │        │
│      │          │          │    │A：你說個地方啦。       │        │
│      │          │          │    │B：我在華美西街和漢口   │        │
│      │          │          │    │   路，你開過來往東興路 │        │
│      │          │          │    │   這個方向。           │        │
│      │          │          │    │A：好。                 │        │
├───┼─────┼─────┼──┼────────────┼────┤
│98年7 │吳坤明    │鄭寶珍    │撥出│A：你在哪？             │同上卷第│
│月1日 │0000000000│0000000000│    │B：在美村路跟向上路這。 │151頁   │
│20時31│          │          │    │A：紅茶那個我給他了。   │        │
│分13秒│          │          │    │B：你跟你朋友講完了？   │        │
│      │          │          │    │A：恩，他跟我問了，但是 │        │
│      │          │          │    │   一組價錢也是那。     │        │
│      │          │          │    │B：很高。               │        │
│      │          │          │    │A：他說他問看看，他也   │        │
│      │          │          │    │   算透過他叫朋友，你等 │        │
│      │          │          │    │   一下跟高仔見面。     │        │
│      │          │          │    │B：見面完了，他說他很忙 │        │
│      │          │          │    │   ，但是等一下我會跟他 │        │
│      │          │          │    │   見面，他那邊不夠。   │        │
│      │          │          │    │A：你再替我問他朋友那個 │        │
│      │          │          │    │   問的怎樣。           │        │
│      │          │          │    │B：他現在在忙。         │        │
└───┴─────┴─────┴──┴────────────┴────┘
(二)、被告所有持用之0000000000號行動電話通聯顯示：98年7月1
    日除與證人吳坤明持用之0000000000號行動電話有極多次之
    通話外，另於20時0分47秒（發話）、20時14分37秒、20時2
    5分31秒、20時27分41秒、20時28分56秒與證人鄭寶珍持用
    之0000000000號行動電話密切聯繫（參原審卷第77頁背面-7
    9頁）。
(三)、綜上0000000000號行動電話監聽譯文及0000000000號行動電
    話通聯足見：被告於98年7月1日19時59分37秒與證人吳坤明
    聯絡後，於20時0分47秒打給證人鄭寶珍聯絡交易甲基安非
    他命事宜，證人鄭寶珍於當日20時3分15秒與證人吳坤明聯
    絡時，才會說「高仔（即被告）說要跟你見面，我有叫他等
    一下，我先跟他見面。」，證人吳坤明於當日20時4分32秒
    與被告聯絡時，才會說「你要跟我那個（即證人鄭寶珍）先
    見面喔？」，被告才會回答「我剛打給她，她說要找我，我
    就先對你這。」等語。此再核諸證人吳坤明、鄭寶珍前揭所
    證及監聽譯文內容，可信被告確實有於前揭譯文所載之20時
    4分至31分間，販賣2錢之甲基安非他命予證人鄭寶珍，並收
    受證人鄭寶珍交付之1萬6000元價金，但僅先交付1錢之甲基
    安非他命予證人鄭寶珍。
(四)、本院依被告請求向臺中看守所調取被告98年7月2日至98年7
    月22日之接見明細及監聽錄音光碟勘驗結果，雖未發現被告
    有交代何人補給證人鄭寶珍另1錢甲基安非他命（參本院卷
    第77-85頁筆錄）。惟被告於98年7月1日20時31分前與證人
    鄭寶珍完成交易，至被告於翌日即98年7月2日凌晨5時55分
    許被查獲，尚經歷約9個小時，在此不短之時間中，被告自
    有足夠時間告訴該某不詳姓名之成年男子前揭未給足甲基安
    非他命予證人鄭寶珍之事，而該某不詳姓名之成年男子自是
    初始即與被告有犯意聯絡，才會於被告被羈押期間，主動聯
    絡證人鄭寶珍，並補給該1錢之甲基安非他命。且若非真有
    他人事後補給證人鄭寶珍1錢甲基安非他命，證人鄭寶珍當
    無自拋日後向被告追償之權利，而為業經他人補足之陳述之
    理。是以自非能以查無被告在羈押期間交代何人補給證人鄭
    寶珍另1錢甲基安非他命即為被告有利之認定。
四、本件最高法院第一次發回意旨略以「吳坤明與上訴人（即被
    告）間之行動電話通訊監察譯文，並無吳坤明、鄭寶珍向上
    訴人購買甲基安非他命之內容，如何能謂與上開吳坤明、鄭
    寶珍之證述相符」，第二次發回意旨略以「然該錄音內容既
    非鄭寶珍向上訴人購買毒品過程中與上訴人之對話，而係鄭
    寶珍事後片面向吳坤明所為之陳述，與鄭寶珍於本案所為上
    開指證，性質上同屬鄭寶珍個人之供述，自無從佐證鄭寶珍
    於本案所為指證之真實性…，當晚上訴人與鄭寶珍見面時，
    吳坤明似未在場，則吳坤明上開證言所述知悉鄭寶珍向上訴
    人購買毒品一節，究係其親身與聞之事實抑或得自他人之傳
    聞？亦欠明瞭。」等。而查，證人鄭寶珍前後證述均一致，
    且與被告交情不錯，並非挾怨報復或為了減刑，而故意誣指
    陷害被告，是其所言並無不可信之情形，又其所言有以下證
    據可資補強：證人吳坤明不僅由電話中得知證人鄭寶珍要
    與被告見面，而知道證人鄭寶珍是要向被告購買毒品，且當
    天晚上在其與證人鄭寶珍同居之處所，也有看到證人鄭寶珍
    買回來之甲基安非他命，此核之證人鄭寶珍證稱當天其只有
    向被告購買甲基安非他命，未向其他人購買毒品等語，可知
    證人吳坤明所看到的甲基安非他命，確係證人鄭寶珍本件向
    被告所購得拿回之該1錢甲基安非他命，證人鄭寶珍所述
    ，除有與證人吳坤明聯絡之前揭監聽譯文可資證明外，並有
    證人鄭寶珍與被告所有持用之0000000000號行動電話聯絡紀
    錄（因當時未監聽被告與鄭寶珍之電話，故只有通聯紀錄沒
    有監聽譯文）之直接證據足以證明，且該電話監聽譯文與00
    00000000號行動電話通聯紀錄內容與證人鄭寶珍、吳坤明所
    述均相符。本院因認被告確實有為本件販賣甲基安非他命予
    證人鄭寶珍一次之行為。
五、本件被告所為販賣第二級毒品甲基安非他命予證人鄭寶珍之
    犯行，雖因並未當場查獲販毒事實，且時隔有2年之久，而
    無從查知其具體販入、賣出之實際利得金額。然按販賣第二
    級毒品甲基安非他命係違法行為，非可公然為之，而甲基安
    非他命亦無公定價格，係可任意分裝增減分量，且每次買賣
    之價格、數量，亦隨時依雙方之關係深淺、資力、需求量、
    對行情之認知、來源是否充裕、查緝是否嚴緊、購買者被查
    獲時供述購買對象之可能風險之評估等因素，而異其標準，
    機動調整，非可一概論之。從而販賣之利得，除非經行為人
    詳細供出各次所販賣之毒品之進價及售價，且數量俱臻明確
    外，實難察得其交易實情，然販賣者從價差或量差中牟利，
    方式雖異，惟其販賣行為在意圖營利則屬同一。從而，舉凡
    有償交易，除足以反證其確係另基於某種非圖利本意之關係
    外，通常尚難因無法查悉其精確之販入價格，作為是否高價
    賣出之比較，諉以無營利之意思而阻卻販賣犯行之追訴。被
    告與證人鄭寶珍並非至親，倘非有利可圖，自無平白甘冒觸
    犯重罪之風險而販賣甲基安非他命予其之理，足認被告主觀
    上確有營利之意圖甚明。
六、綜上，本院認被告否認其有販賣第二級毒品予證人鄭寶珍，
    僅係卸責之詞，不足憑採。此外，本件復有0000000000號行
    動電話之通訊監察書在卷可證（參原審卷第204-206頁），
    及扣案之被告所有供販賣本件甲基安非命所用之NOKIA廠牌
    行動電話機具1支（含0000000000號SIM卡1片）足憑。本件
    事證已臻明確，被告犯行應堪認定。
、論罪科刑部分：
一、毒品危害防制條例第4條於98年5月20日修正公布，並於同年
    月22日生效施行，被告本件行為既在該條例修正生效之後，
    自應逕行適用修正後之法律，合先敘明。
二、按甲基安非他命為毒品危害防制條例第2條第2項第2款所列
    管之第二級毒品，不得非法持有、販賣。故核被告所為，係
    犯毒品危害防制條例第4條第2項之販賣第二級毒品罪。又
    被告因販賣第二級毒品甲基安非他命而持有第二級毒品之低
    度行為，為販賣甲基安非他命之高度行為所吸收，不另論罪
    。被告與該姓名不詳之成年男子有犯意聯絡及行為分擔，
    均為共同正犯。被告於95年間，曾犯施用第一級及第二級
    毒品罪，經臺灣臺中地方法院95年度訴字第746號判決分別
    判處有期徒刑9月、5月，減為有期徒刑4月15日、2月15日，
    定應執行刑為有期徒刑6月確定，並於97年3月27日易科罰金
    執行完畢，此有臺灣高等法院被告前案紀錄表在卷可證，其
    受徒刑之執行完畢後，5年以內故意再犯本件有期徒刑以上
    之罪，為累犯，法定刑除無期徒刑依法不得加重外，其餘均
    依刑法第47條第1項之規定加重其刑。本件被告販賣第二
    級毒品甲基安非他命之犯行，無視國家對於杜絕毒品危害之
    禁令，應予非難，且一次販賣予鄭寶珍價值1萬6000元之甲
    基安非他命，較諸一次僅販賣百、千元之其他販賣者，情節
    顯然為重，再參諸證人鄭寶珍前揭證稱「因為我這邊比較急
    ，我這邊有人要甲基安非他命」等語，及證人鄭寶珍也有因
    販賣第二級毒品甲基安非他命經起訴判刑（參本院更一審卷
    第82-98頁）等情，可斷被告應非僅屬單純販賣予吸毒者施
    用之小盤商，或僅止於吸毒者友儕間為求互通有無之有償轉
    讓行為而已，在客觀上並不足以引起一般人之同情，故未依
    刑法第59條之規定酌予減輕其刑，附予敘明。
三、原審據以論罪科刑，固非無見，惟(甲)原審判決已敘明被告被
    查獲後，另由不詳之人補足證人鄭寶珍其餘1錢之甲基安非
    他命，卻未詳查該人與被告具有犯意聯絡、行為分擔，並論
    以共同正犯，並因而未就犯罪所得之財物，諭知與該姓名不
    詳之成年男子連帶沒收、抵償，均有未洽，(乙)販賣第二級毒
    品罪之最重法定本刑為無期徒刑，依刑法第65條第1項規定
    不得加重，被告因符合累犯要件而有加重事由，原審依刑法
    第47條第1項規定加重其刑，卻未敘明無期徒刑不得加重，
    亦有未當。被告猶執陳詞提起上訴否認犯罪，請求為無罪之
    判決，雖無理由，惟因原審判決既有前開可議之處，本院自
    應將原審判決關於此部分予以撤銷改判。
四、爰審酌被告自始至終均否認犯罪之態度，僅高職肄業之較低
    教育及智識程度，無業之生活狀況（參偵卷第95頁筆錄），
    本件販賣數量及所得金額均不少，所為助長他人施用毒品成
    癮之惡習，戕害他人身心健康，對社會治安之危害甚重等一
    切情狀，量處如主文所示之刑。另沒收部分：按毒品危害
    防制條例第19條第1項規定，犯販賣毒品罪者，其犯罪所得
    之財物均沒收之，係採義務沒收主義，故販賣毒品所得之對
    價，不問其中成本若干，利潤多少，均應全部諭知沒收，貫
    徹政府查禁煙毒之決心，以符立法本旨；又共同正犯之犯罪
    所得為新臺幣時，因係合併計算，且於全部或一部不能沒收
    時以其財產抵償之，為避免執行時發生重複沒收、抵償之情
    形，故各共同正犯之間係採連帶沒收主義，於裁判時僅諭知
    連帶沒收，不得就全體共同正犯之總所得對各該共同正犯分
    別重複諭知沒收（參最高法院91年台上字第2419號、95年台
    上字第1781、3883號判決）。是以被告販賣甲基安非他命之
    所得現金1萬6000元雖未扣案，仍應併予宣告與該姓名不詳
    之成年男子連帶沒收，如全部或一部不能沒收時，以其等財
    產抵償之。扣案之NOKIA廠牌行動電話機具1支（含000000
    0000號SIM卡1片）係被告所有，此經被告供承在卷（參原審
    卷第288頁、本院更一審卷第105頁筆錄），並供其聯絡販賣
    第二級毒品予證人鄭寶珍所用之物，此經本院調查屬實，依
    毒品危害防制條例第19條第1項之規定，應併予宣告沒收，
    且上開行動電話機具及SIM卡既已扣案，自無毒品危害防制
    條例第19條第1項後段「全部或一部不能沒收時，追徵其價
    額」之問題，併此敘明。本件於98年7月2日凌晨5時55分
    查獲被告時，雖尚查獲扣得第一級毒品海洛因3小包、第二
    級毒品甲基安非他命13包、第二級毒品四氫大麻酚1包等毒
    品，惟該些海洛因及四氫大麻酚顯與本件販賣第二級毒品甲
    基安非他命無關，另甲基安非他命部分，被告於警詢中供稱
    ：「此係其於98年7月2日凌晨1時許，在臺中市○○區○○
    路銀櫃KTV前，向綽號平頭之男子，購得2兩甲基安非他命，
    金額為11萬6000元。」等語（參偵卷第97頁筆錄），並於警
    詢及原審審理中供稱係供自己施用等語（參警卷第9頁、原
    審卷第289頁筆錄），復無其他證據足資證明與本件販賣甲
    基安非他命予證人鄭寶珍有關，故均非能併予宣告沒收銷燬
    之。另扣得之NOKIA廠牌行動電話機具（含0000000000號SI
    M卡）、SAMSUNG廠牌行動電話機具（含0000000000號SIM卡
    ）及MUCH廠牌行動電話機具（含不詳門號SIM卡）各1支，亦
    均無證據足資證明與本件有何關連，自亦均不得併予宣告沒
    收。
據上論斷，應依刑事訴訟法第369條第1項前段、第364條、第299
條第1項前段，毒品危害防制條例第4條第2項、19條第1項，刑法
第11條、第28條、第47條第1項，判決如主文。
本案經檢察官吳文忠到庭執行職務。
中    華    民    國   100    年    7     月    21    日
            刑事第七庭    審判長法  官  林  榮  龍
                                法  官  黃  仁  松
                                法  官  李  秋  娟
以上正本證明與原本無異。
如不服本判決應於收受送達後十日內向本院提出上訴書狀，其未
敘述上訴之理由者，並得於提起上訴後十日內向本院補提理由書（
均須按他造當事人之人數附繕本）「切勿逕送上級法院」。
                                書記官  詹  錫  朋
中    華    民    國   100    年    7     月    21    日
附錄論罪科刑法條：
毒品危害防制條例第4條第2項：
製造、運輸、販賣第二級毒品者，處無期徒刑或7年以上有期徒
刑，得併科新臺幣1000萬元以下罰金。